臺灣高等法院臺中分院民事裁定　　　　　96年度破抗字第60號
抗　告　人　乙○○
送達代收人　甲○○
上列抗告人因聲請宣告破產事件，對於中華民國96年9月29日臺
灣臺中地方法院96年度破字第75號所為裁定提起抗告，本院裁定
如下：
    主  文
抗告駁回。
抗告程序費用由抗告人負擔。
    理  由
一、抗告人於原法院聲請意旨略以：伊於民國（下同）92年間，
    欲自行創業決定加盟「巨星髮廊」，除投下全數積蓄外，不
    足之數再另向銀行借貸資金，營運之初，尚得順利按月繳付
    本息，嗣髮廊業績有減無增，長期虧損，伊遂解除與加盟總
    部之合作關係，改為自行申請獨立商店之方式營業，並添購
    新設備，惟營業額仍不見改善，以致原按月繳納之貸款己漸
    漸無力如期繳付，還需再向銀行借貸以發放員工薪水，最後
    只好宣告倒閉，致唯一之收入來源頓時斷絕，同時參加民間
    互助會之會首最後惡性倒閉，造成伊繳納之會款均泡湯，損
    失慘重，加入直銷事業之銷售狀況亦不如預期，產品購進後
    都乏人問津，伊為清償債務欲重新尋找固定工作，但久久遍
    尋不著，迄今仍失業，迫使伊不得不借貸應急，以債養債，
    因高額利息及違約金越滾越多，致伊無力負擔，計伊積欠各
    銀行之債務總額約為新台幣（下同）1,264,381元，而伊目
    前財產總額為252,000元，債務已超總資產甚多，爰依法聲
    請宣告破產云云。
二、按破產對債務人不能清償債務者，宣告之，固為破產法第57
    條所明定。惟所謂債務人不能清償債務，係指債務人之財產
    狀態，對於一般金錢債務長久不能支付之意，若僅因一時困
    難或主觀上不為清償，尚難認符合宣告破產之要件（最高法
    院96年度台抗字第778號、第375號裁定意旨參照）。經查，
    抗告人自陳其目前資產尚有現金252,000元，經原法院由稅
    務電子閘門查詢抗告人最近二年之所得資料，抗告人95年有
    薪資所得500元，94年有執行業務所得134,600元，其他所得
    2,400元、9,800元，營利所得20,976元；又經原法院向抗告
    人之債權銀行函查結果，不僅得知抗告人所積欠之債務均為
    信用卡消費、借款之債務，並無抗告人所稱前為創業而向銀
    行貸款之債務；且其中荷商荷蘭銀行股份有限公司台北分公
    司（下稱荷蘭銀行）覆函提出抗告人於94年間向該公司聲請
    信用卡時填具之聲請書影本，抗告人載稱年收入為84萬元；
    而其中友邦國際信用卡股份有限公司、香港商上海匯豐銀行
    股份有限公司、荷蘭銀行、渣打國際商業銀行股份有限公司
    另並表示不同意抗告人聲請破產、請求駁回抗告人之聲請；
    復衡諸抗告人年僅40歲（56年6月20日生），正值壯年，尚
    有工作能力，至勞動基準法所定雇主得強制勞工退休之年齡
    60歲止，抗告人尚有勞動年數約20年得以賺取報酬；且抗告
    人另得依「消費金融債務協商機制」，與債權銀行協商簡化
    還款程序、降低利息，俾以合理方式分期清償積欠各債權銀
    行之債務，是以抗告人尚有20年工作年數所獲取之工作報酬
    ，就其上開債務，以協商、分期攤還之方式，應足以逐一清
    償，尚難認已達到不能支付之情形。從而，抗告人聲請本件
    破產，即於法不合，原法院予以裁定駁回並無不當。
三、抗告意旨雖略以：伊就算再找到工作，每月最多只有2萬元
    薪水，而伊上開積欠之債務，因年息高達近20﹪，致每月利
    息超過2萬元，是伊顯已無力清償等語置辯，惟，依前揭抗
    告人自陳及卷附抗告人過去之收入情形，抗告人所稱其未來
    至多月入2萬元，顯不符抗告人應有之工作能力，而抗告人
    另得依「消費金融債務協商機制」，與債權銀行協商降低利
    息，亦已如前述，是抗告人以其所稱未來收入情形與其所稱
    債務利息相較進而主張其顯已無力清償，並非可採。抗告意
    旨雖又以：是否有與債權人協商，並非破產宣告之必要條件
    ，且所謂協商亦僅係由債權人單方面強勢主導協商條件，仍
    非債務人所能負擔，且該協商機制自95年12月31日即已停辦
    ，銀行更無義務接受協商等語置辯，然，按如債務人積欠者
    均為信用卡、現金卡債務（本件抗告人即如此），債權人為
    金融機構，相較於其他，法律關係較為單純，倘依現行破產
    法逕為債務清理，則對於債務人言，將受有失權之不利益；
    就債權人言，則因程序繁瑣，將使破產財團之資源耗費於其
    中，使債權人受償可能性降低，故而，96年6月8日立法院通
    過「消費者債務清理條例」以為因應目前卡債之難題。該條
    例雖尚未施行，惟其中立法精神，如：考量債務人生存權保
    障，兼衡以債權人利益，預防債務人道德危機等，凡與現行
    破產法不相違背者，法院於依職權裁量有無宣告破產之必要
    性時，得併為參酌，以為解決目前法制適用交接之窘境。經
    查「中華民國銀行商業同業公會全國聯合會」網站，尚設有
    「消費金融債務個別協商查詢」專區，不僅非如抗告人所稱
    之協商機制已停辦，且針對債務人遇有非自願性失業等情事
    另定有喘息期規定；另併參酌新通過「消費者債務清理條例
    」，債務人之債權人為金融機構者，該法採強制協商前置主
    義，此雖為現行破產法所未規定，然若債權人有提供協商機
    制平台予債務人，則基於必要性考量，法院得不准許破產之
    宣告。是本件抗告人之債權人既全屬銀行或信用卡公司等合
    法之金融業者，若其捨棄債務協商機制不用，完全不試圖藉
    此減輕其債務負擔，反而強欲選擇另需支付破產財團換價程
    序費用、破產管理人報酬等之破產程序，非但增加抗告人自
    己額外之程序費用負擔，亦降低債權人可得公平實現債權受
    償之數額，自非必要，且非合理，更有違誠信。是抗告人此
    部分所辯，仍非可採，其據以指摘原法院裁定不當，並非有
    理。
四、據上論結，本件抗告為無理由，爰依破產法第5條，民事訴
    訟法第495條之1第1項、第449條第1項、第95條、第78條，
    裁定如主文。
中　　華　　民　　國　　96　　年　　11　　月　　30　　日
                  民事第三庭    審判長法　官  陳照德
                                      法　官  李平勳
                                      法　官  朱  樑
以上正本係照原本作成。
再為抗告應以適用法規顯有錯誤為理由，並經本院之許可，該許
可以原裁定所涉及之法律見解具有原則上之重要性者為限。
如提起再抗告者應於裁定送達後10日內向本院提出抗告理由狀（
須按照他造人數附具繕本）並繳納抗告裁判費新臺幣1,000元，
同時委任律師或具有律師資格之關係人為代理人。
                                      書記官  陳妙瑋
中　　華　　民　　國　　96　　年　　12　　月　　3 　　日
                                                      Ｃ
